臺灣高雄地方法院刑事判決　　　　　　　　　　　　九十一年度訴字第二六五九號
　　公　訴　人　臺灣高雄地方法院檢察署檢察官
　　被　　　告　甲○○
右列被告因偽造文書等案件，經檢察官提起公訴（九十一年度偵字第一八三○○號）
，本院判決如左：
    主  文
甲○○行使偽造私文書，足以生損害於他人，處有期徒刑肆月，如易科罰金，以佰
元（即新台幣玖佰元）折算壹日，緩刑參年。
偽造之國泰銀行鳳山分行存款開戶申請書上之「乙○○」署押貳枚、印文伍枚及扣案
「乙○○」身分證上之相片乙張、存摺乙本及印章乙枚均沒收。
    事  實
一、甲○○於民國九十一年八月十一日下午二時三十分許，在高雄縣鳳山市黃埔陸軍
    官校大門口附近，拾獲乙○○於同年月九日晚上八時三十分許遭搶而離其本人所
    持有之身分證乙張，竟意圖為自己不法之所有，侵占該身分證為己有。復於同年
    月十二日下午一時許，在高雄市前鎮區鎮昌七巷二九之六號租屋處，以換貼相片
    之方式，變造上開身分證，並於同年月十五日上午十時許，利用不知情之高雄縣
    鳳山市○○路不詳之刻印店人員，冒刻「乙○○」之印章乙枚，再於同日上午十
    一時許，持該冒刻印章及上開變造身分證，同時冒用「乙○○」之名義偽造存款
    開戶申請書，持以向不知情之國泰銀行鳳山分行人員行使辦理存摺開戶（帳號0
    000000000000號），足生損害於乙○○。嗣於同年月十六日晚上七
    時三十分許，在高雄市○○區○○路與苓雅路口，因形跡可疑，經警盤查而查獲
    ，並扣得上開存摺、變造身分證及冒刻之印章。
二、案經乙○○訴由高雄市政府警察局移送台灣高雄地方法院檢察署檢察官偵查起訴
    。
    理  由
一、右揭犯罪事實，業據被告甲○○於警訊時及偵、審中供承不諱，且告訴人乙○○
    之身分證遭搶而脫離其持有之事實，則經告訴人乙○○及證人即告訴人之妻李怡
    靜於警訊中指述屬實，而被告持前揭變造身分證、冒刻印章及冒用「乙○○」名
    義向國泰銀行鳳山分行辦理存款開戶之事實，亦據證人即該銀行行員林美惠於警
    訊中證述綦詳，並經本院依職權向上開銀行調取存款開戶申請書乙份查核無訛，
    復有前揭存摺、變造身分證、冒刻印章扣案可稽，事證明確，被告犯行應堪認定
    。
二、核被告意圖為自己不法之所有，侵占乙○○遭搶而脫離其持有之身分證乙張，係
    犯刑法第三百三十七條「侵占離本人所持有之物」罪；其換貼照片，變造乙○○
    之身分證，復持以行使，係犯刑法第二百十六條之「行使偽造特種文書」罪，應
    依刑法第二百十二條之規定處罰。其變造上開特種文書後復持以行使，變造特種
    文書之低度行為應為行使之高度行為所吸收，不另論罪；又被告以「乙○○」名
    義偽造前揭存款開戶申請書，復持以行使，係犯刑法第二百十六條之「行使偽造
    私文書」罪，應依刑法第二百十條之規定處罰。被告偽造「乙○○」印章，並於
    該存款開戶申請書上偽造「乙○○」印文及署押，均係用以偽造該存款開戶申請
    書，其偽造印章、印文、署押之行為均係偽造私文書之部分行為，不另論罪。而
    被告偽造上開私文書後復持以行使，偽造私文書之低度行為應為行使之高度行為
    所吸收，亦不另論罪。被告所犯上開三罪之間，有方法結果之牽連關係，依刑法
    第五十五條規定，應從較重之行使偽造私文書罪處斷。本院審酌被告僅於七十六
    年間因傷害罪，經法院判處有期徒刑四月，業已易科罰金執行完畢，此外並無任
    何前科，有本院被告院內索引卡紀錄表、台灣高等法院被告全國前案紀錄表及刑
    案資料查註紀錄表各乙份在卷可按，素行尚稱良善；其於犯罪後即能坦承犯行，
    犯罪後態度良好；且因一時為求不法利益而誤觸刑章，固可非難，惟其於犯罪後
    旋即被查獲，尚未造成告訴人乙○○過鉅之損害，所生危害尚屬輕微等一切情狀
    ，量處如主文所示之刑，並諭知易科罰金之折算標準。再者，被告前受有期徒刑
    以上刑之宣告，執行完畢後，五年內未曾受有期徒刑以上刑之宣告，已如前述，
    綜上情節以觀，被告經此偵、審程序之教訓後，當知所警惕，本院認尚無逕對被
    告施以短期自由刑之必要，自可先賦予被告非在監之適當社會處遇以期其能有效
    回歸社會，故上開對被告宣告之刑，以暫不執行為適當，爰諭知緩刑三年，以啟
    自新。此外，被告偽造之扣案「乙○○」印章乙枚，依刑法第二百十九條規定宣
    告沒收。被告偽造之上開存款開戶申請書，業已因行使而成為前揭銀行之存查歸
    檔文件，已非被告所有，自不得宣告沒收；惟該存款開戶申請書上之「乙○○」
    署押二枚、印文五枚，既係偽造之署押、印文，雖未扣案，亦不問屬於被告與否
    ，均併依刑法第二百十九條宣告沒收。又扣案之身分證上換貼之相片乙張，係供
    犯罪所用之物；扣案之存摺乙本，則係因犯罪所得之物，均屬被告所有，業據被
    告供明在卷，應依刑法第三十八條第一項第二款、第三款分別宣告沒收。
據上論斷，應依刑事訴訟法第二百九十九條第一項前段，刑法第二百十六條、第二百
十條、第二百十二條、第三百三十七條、第五十五條、第四十一條第一項、第七十四
條第二款、第二百十九條、第三十八條第一項第二款、第三款，罰金罰鍰提高標準條
例第一條前段、第二條，判決如主文。
本案經檢察官曾靖雅到庭執行職務。
中      華      民      國      九十一      年      十    月  二十三    日
                                臺灣高雄地方法院刑事第七庭
                                    法  官    陳信旗
右為正本，係照原本作成，證明與原本無異。
如不服本判決，應於送達後十日內，向本院提出上訴狀。
                                    書記官    張家榮
中      華      民      國      九十一     年       十     月  二十三   日
附錄本判決論罪之法條：
刑法第二百十條
    偽造、變造私文書，足以生損害於公眾或他人者，處五年以下有期徒刑。
刑法第二百十二條
    偽造、變造護照、旅券、免許證、特許證及關於品行、能力服務或其他相類之證
    書、介紹書，足以生損害於公眾或他人者，處一年以下有期徒刑、拘役或三百元
    以下罰金。
刑法第二百十六條
    行使第二百十條至第二百十五條之文書者，依偽造、變造文書或登載不實事項或
    使登載不實事項之規定處斷。
刑法第三百三十七條
    意圖為自己或第三人不法之所有，而侵占遺失物、漂流物或其他離本人所持有之
    物者，處五百元以下罰金。
